【裁判字號】    92,交上易,10
【裁判日期】    920312
【裁判案由】    過失傷害
【裁判全文】
臺灣高等法院臺南分院刑事判決          九十二年度交上易字第一○號      潛
      上  訴  人
      即  被  告  乙  ○  ○
     選任辯護人  洪  梅  芬  律師
                 楊  惠  雯
                 李  季  錦
右列上訴人因過失傷害案件，不服臺灣臺南地方法院九十一年度交易字第一五二號中
華民國九十一年十一月十五日第一審判決（起訴案號：臺灣臺南地方法院檢察署九十
一年度偵字第四七四二號），提起上訴，本院判決如左：
      主      文
原判決撤銷。
乙○○從事業務之人，因業務上之過失致人於死，處有期徒刑壹年貳月。緩刑伍年。
      事      實
一、乙○○開設檳榔攤販賣檳榔為業，平日如檳榔攤缺貨時，即駕駛小客車採購檳榔
    ，載回檳榔攤以供販售，駕駛小客車載運檳榔，乃其附隨業務，係從事駕駛業務
    之人，於民國（下同）九十年十月七日上午，駕駛Ｄ二－七七四二號自用小客車
    ，沿臺南縣境內台一線省道，由南往北方向行駛，欲返回其開設之檳榔攤，於同
    日上午八時十分許（起訴書誤載為同日上午七時三十分許），途經省道三○六公
    里三○○公尺北向處，即臺南縣善化鎮○○○○道與鄉道無號誌交岔路口，理應
    注意該路段行車速限七十公里，且行經無號誌交岔路口時，駕駛人應注意車前狀
    況，減速慢行，作隨時停車之準備，而依當時天候及路面狀況，亦無不能注意之
    情事，竟疏於注意車前狀況，未減速慢行，猶貿然以超過時速八十公里速度，通
    過該交岔路口。適柯秋傑駕駛ＵＷＬ－三三三號輕型機車，後載其妻甲○○，沿
    上開鄉○道路，由西往東方向，行經該交岔路口，依規定左轉進入該省道北上車
    道，乙○○發現柯秋傑所騎機車，避煞不及，直接撞及柯秋傑所騎機車，致柯秋
    傑受有頭部外傷，併發嚴重腦挫傷及水腦症，手術後合併雙側顱骨缺損（呈植物
    人狀態及四肢癱瘓），延至九十一年十二月十四日死亡；甲○○則因此受有左小
    腿後側皮膚缺損之傷害。乙○○於肇事後，犯罪未被有偵查權之公務員或機關發
    覺前，即向到場處理之臺南縣警察局善化分局警員，表明其為肇事車輛之駕駛人
    而自首，並進而接受裁判。
二、案經甲○○訴由臺南縣警察局善化分局報請臺灣臺南地方法院檢察署檢察官偵查
    起訴。
      理      由
一、前開車禍事實，業據告訴人甲○○於警訊及偵審中指訴甚詳，被告亦不否認有駕
    駛小客車與被害人柯秋傑所騎後載告訴人甲○○之機車發生碰撞，致被害人柯秋
    傑受重傷及告訴人甲○○受傷等事，並有臺南縣警察局道路交通事故調查表一紙
    及現場照片六幀在卷可資佐證。而被害人柯秋傑因本件車禍頭部外傷，併發嚴重
    腦挫傷及水腦症，呈現植物人狀態及四肢癱瘓，有財團法人佛教慈濟綜合醫院九
    十一年四月一日、九十一年五月十四日診斷證明書各一份附卷可憑，延至九十一
    年十二月十四日死亡，亦有死亡證明書附本院卷可參；告訴人甲○○，係因本件
    車禍，受有如事實欄所載傷害，復有奇美醫學中心九十一年二月二十二日診斷證
    明書一紙存卷足參。
二、按行車速度，應依標誌規定；又行經無號誌交岔路口，應減速慢行，作隨時停車
    之準備；另汽車行駛時，駕駛人應注意車前狀況，並隨時採取必要之安全措施，
    道路交通安全規則第九十三條第一項、同條項第三款及第九十四條第三項分別定
    有明文。本件依卷附道路交通事故調查報告表上之事故現場圖及事故現場蒐證照
    片所示，車禍現場有快慢道劃分，無號誌交岔路口，限速七十公里，被告小客車
    ，於現場遺留之煞車痕跡，超過五十一點五公尺（三十三點七公尺加十七點八公
    尺）長。該煞車痕跡參照汽車煞車距離、行車速度及道路摩擦係數對照表（見偵
    查卷第十四頁），經換算結果，超過時速八十公里，是被告肇事前之行車速度，
    已嚴重超過該路段時速七十公里之最高速限，應無疑問。被告於警訊時及偵查中
    辯稱：肇事時其所駕駛小客車之行車速度，約為時速七十公里左右云云（見九十
    年十月八日警訊筆錄及九十一年五月十六日偵訊筆錄），顯係卸責之詞，不足採
    信。被告駕車行經最高速限為時速七十公里，且屬無號誌之交岔路口時，理應遵
    守前述道路交通安全規則，又車禍發生當時天候晴朗、日間自然光線、路面乾燥
    無缺陷、道路上未有任何障礙物、視距復屬良好，有道路交通事故調查報告表載
    明可考，客觀上亦無不能注意之情事，被告竟疏於注意車前狀況，且未減速慢行
    ，猶貿然以超過時速八十公里之速度，嚴重超速通過本件肇事地點之交岔路口，
    致不慎撞及被害人柯秋傑所騎機車，並造成被害人柯秋傑受傷重死亡及甲○○受
    傷結果，被告之上述駕駛行為，顯然具有過失。本件經送臺灣省臺南區車輛行車
    事故鑑定委員會及臺灣省車輛行車事故覆議鑑定委員會鑑定結果，均持相同見解
    ，有臺灣省臺南區車輛行車事故鑑定委員會九十一年二月二十七日南鑑字第九一
    ○一二○號函及所附之鑑定意見書與臺灣省車輛行車事故覆議鑑定委員會九十一
    年八月二日府覆議字第九一一三六○號函各一份在卷可憑。被告乙○○之過失駕
    駛行為，與被害人柯秋傑之死亡，及告訴人甲○○之傷害結果間，具有相當因果
    關係。本件事證已甚明確，被告犯行堪以認定。
三、被告雖於原審辯稱：被害人亦有支線道車未暫停讓幹線道車先行之過失。被害人
    不應在該處穿越省道，而應到前面設有紅綠燈的路口去轉彎才對，被害人也有過
    失。另依卷內資料並無法判斷被害人所騎機車之車損情形，故鑑定結果恐因此受
    到影響云云。然按道路交通安全規則第一百零二條第一項第二款：汽車行駛至無
    號誌而無交通警察指揮之交岔路口，支線道車應暫停讓幹線道車先行之規定，係
    指在幹線道車駕駛人依規定且無嚴重異常駕駛行為之情況下，支線道車之駕駛人
    依客觀情狀之合理判斷結果，在其通過該交岔路口之過程中，如有與幹線道來車
    發生衝突或碰撞之可能性時，則該支線道車之駕駛人，即負有暫停讓幹線道車先
    行之義務；反之，假若幹道車係嚴重超速行駛前來，則支線道車之駕駛人，不僅
    難以研判該幹線道來車，是否會於其通過路口之過程中，與其所駕駛之車輛發生
    衝突或碰撞，而且更無法正確估計幹線道車行至交岔路口之時間，故支線道車之
    駕駛人，如根據當時各項客觀情況，判斷一般非嚴重異常行駛之幹線道來車，在
    其通過該路口之過程中，應不會發生任何衝突或碰撞，並進而通過該路口，則支
    線道車在通過路口之過程中，縱仍遭嚴重異常駕駛狀態之幹線道來車所撞及，該
    支線道車駕駛人之上述駕駛行為，經核亦難認為有何「未暫停讓幹線道車先行」
    之疏失。基此本件車禍發生當時，被告既有嚴重超速之異常駕駛行為，則被害人
    柯秋傑通過路口之正常駕駛行為，就本件車禍之發生而言，實難認為有何疏失之
    處，足見被告所辯：被害人亦有支線道車未暫停讓幹線道車先行之過失云云，尚
    與事實不符，難以採信。從而本件車禍發生原因，完全係被告嚴重超速行駛及疏
    未注意車前狀況之駕駛行為所導致，應堪認定。至本件肇事地點係屬無號誌交岔
    路口，且在前述被害人機車行向之鄉○道路至本件交岔路口前，經查並無任何禁
    止穿越該省道之標誌或標線等設施，除有右開道路交通事故調查報告表在卷足證
    外，並有台南縣警察局善化分局九十一年十月十日善警刑字第○九一○○一三九
    九九號函附之現場照片四張存卷可憑，故被害人柯秋傑於肇事前之駕駛行為，尚
    無任何違規穿越交岔路口之疏失，而且其亦無另行騎至其他設有燈光號誌管制之
    路口再作左轉之必要。被害人柯秋傑所騎之機車於肇事後之車損狀況，係「機車
    後架右邊、車牌受損」等情，有臺灣省臺南區車輛行車事故鑑定委員會九十一年
    九月二十六日南鑑字第九一○一二○號函附之本件機車被撞擊部位照片一紙附卷
    可憑，是前述二鑑定機關之鑑定結果，與事實並無不符之處。依此而論，前開鑑
    定委員會鑑定意見書及覆議鑑定結果函文記載「柯秋傑駕駛輕機車，行經無號誌
    肇事岔路口，正常行駛，無肇事因素」等情，應足採信。基此，被告所辯：被害
    人不應在該處穿越省道，而應到前面設有紅綠燈的路口去轉彎才對，被害人也有
    過失。另依卷內資料並無法判斷被害人所騎機車之車損情形，故鑑定結果恐因此
    受到影響云云，亦屬犯後卸責之詞，要非可採。
四、按刑法上所謂業務，係指個人基於其社會地位繼續反覆所執行之事務，其主要部
    分之業務固不待論，即為完成主要業務之附隨之準備工作與輔助事物，亦應包括
    在內（最高法院七十一年台上字第一五五○號判例參照）。被告開設檳榔攤販賣
    檳榔為業，平日如檳榔攤缺貨時，駕駛小客車採購檳榔，載回檳榔攤，以供販售
    等情，業據其於原審審理時供認在卷，故駕駛小客車載運檳榔，係屬其附隨業務
    ，乃為從事駕駛業務之人。被告於前述時、地，駕駛小客車疏未注意車前狀況及
    嚴重超速行駛，致不慎與被害人柯秋傑所騎機車發生碰撞，並造成被害人柯秋傑
    死亡與告訴人甲○○受傷之結果。核其所為，係犯刑法第二百七十六條第二項業
    務過失致死罪及第二百八十四條第二項前段業務過失傷害罪。公訴人起訴被告係
    犯同條第一項後段之普通過失致重傷害罪及同條項前段之普通過失傷害罪，起訴
    法條，尚有未洽，應予變更。被告於同一時、地，因同一過失駕駛行為，而造成
    被害人柯秋傑死亡及告訴人甲○○受傷，屬想像競合犯，應依刑法第五十五條規
    定，從一重按業務過失致死罪處斷。被告於肇事後，犯罪未被有偵查權之公務員
    或機關發覺前，即向據報到場處理之臺南縣警察局善化分局警員表明係肇事車輛
    之駕駛人而自首，並進而接受裁判等情，有九十一年六月四日電話通話記錄單一
    紙存卷可參，應依刑法第六十二條前段自首規定，減輕其刑。
五、原審以被告罪證明確，因予被告論罪科刑，固非無見。惟被害人柯秋傑因本件車
    禍，現已死亡，原判決認被告成立傷害致重傷罪，自有未洽。被告上訴意旨，指
    摘原判決量刑過重，雖無足取。但原判決既有可議，自屬無可維持。爰審酌被告
    生活狀況、品行、智識程度、嚴重超速行駛、疏於注意車前狀況，行經無號誌交
    岔路口未減速慢行、過失程度重大、業與告訴人民事和解、及犯後態度等一切情
    狀，量處有期徒刑一年二月。
六、查被告未曾受有期徒刑以上刑之宣告，有前案資料查註紀錄表可查，歷經此次偵
    審程序及刑事判決教訓，當知警惕，且與告訴人成立民事和解，有其提出之永康
    市鄉調解委員會調解書影本為證，諒無再犯之虞，本院因認其所受宣告之刑，以
    暫不執行為適當，爰併予諭知緩刑五年，以勵自新。
七、據上論斷，應依刑事訴訟法第三百六十九條第一項前段、第三百六十四條、第二
    百九十九條第一項前段、第三百條，刑法第二百七十六條第二項、第二百八十四
    條第二項前段、第五十五條、第六十二條前段、第七十四條第一款，罰金罰鍰提
    高標條例第一條前段，判決如主文。
本案經檢察官曾顯智到庭執行職務。
中  華  民  國      九十二      年        三        月      十二        日
                                臺灣高等法院臺南分院刑事第一庭
                                    審判長法官  茆    臺    雲
                                          法官  李    文    福
                                          法官  蔡    長    林
右正本證明與原本無異。
如不服本判決，應於判決送達後十日內向本院提出上訴狀，其未敘述理由者並應於提
出上訴狀後十日內向本院補提理由書（應附繕本）。
                                    法院書記官  李    培    薇
中  華  民  國      九十二      年        三        月      十三        日
附錄本案論罪科刑法條全文：
刑法第二百七十六條第二項：
  從事業務之人，因業務上之過失犯前項之罪者，處五年以下有期徒刑或拘役，得併
科三千元以下罰金。
刑法第二百八十四條第二項：
  從事業務之人，因業務上之過失傷害人者，處一年以下有期徒刑、拘役或一千元以
下罰金，致重傷者，處三年以下有期徒刑、拘役或二千元以下罰金。


司法院資訊處製作；財團法人民間司法改革基金會備份。
